【裁判字號】    98,上易,1608
【裁判日期】    980730
【裁判案由】    竊佔
【裁判全文】
臺灣高等法院刑事判決                98年度上易字第1608號
上  訴  人  臺灣士林地方法院檢察署檢察官
被      告  甲○○
上列上訴人因被告竊佔案件，不服臺灣士林地方法院98年度審易
字第416 號，中華民國98年5 月7 日第一審判決（起訴案號：臺
灣士林地方法院檢察署97年度偵字第8867號），提起上訴，本院
判決如下：
    主  文
上訴駁回。
    理  由
一、按依刑事訴訟法第350 條、第361 條、第362 條、第367 條
    規定，不服地方法院之第一審判決而上訴者，須提出上訴書
    狀，並應敘述具體理由，為上訴必備之程式；其所提出之書
    狀未敘述上訴理由，或僅曾以言詞陳述上訴理由者，均應於
    上訴期間屆滿後20日內補提理由書於第一審法院。第一審法
    院經形式審查，認逾期未補提上訴理由者，應定期間先命補
    正；逾期未補正者，為上訴不合法律上之程式，應以裁定駁
    回。倘已提出上訴理由，但所提非屬具體理由者，則由第二
    審法院以上訴不合法律上之程式，判決駁回。而所謂具體理
    由，必係依據卷內既有訴訟資料或提出新事證，指摘或表明
    第一審判決有何採證認事、用法或量刑等足以影響判決本旨
    之不當或違法，而構成應予撤銷之具體事由，始克當之（例
    如：依憑證據法則具體指出所採證據何以不具證據能力，或
    依憑卷證資料，明確指出所為證據證明力之判斷如何違背經
    驗、論理法則）；倘僅泛言原判決認定事實錯誤、違背法令
    、量刑失之過重或輕縱，而未依上揭意旨指出具體事由，或
    形式上雖已指出具體事由，然該事由縱使屬實，亦不足以認
    為原判決有何不當或違法者（例如：對不具有調查必要性之
    證據，法院未依聲請調查亦未說明理由，或援用證據不當，
    但除去該證據仍應為同一事實之認定），皆難謂係具體理由
    ，俾與第二審上訴制度旨在請求第二審法院撤銷、變更第一
    審不當或違法之判決，以實現個案救濟之立法目的相契合，
    並節制濫行上訴（最高法院97年度台上字第892 號判決亦同
    此意旨）。
二、本件原審判決略以：被告甲○○明知臺北縣石門鄉○○段石
    崩山小段2 之1 、2 之2 地號旁海岸土地非其所有，屬於國
    有地，竟意圖為自己不法利益，於民國（下同）97年4 月底
    ，擅自僱工在上開土地上開挖整地施做擋土牆，以此方式竊
    佔國有土地達2200平方公尺。嗣於同年6 月12日為臺北縣政
    府警察局會同相關單位會勘，始查悉上情。
三、檢察官不服原審判決，提起上訴，其於98年5 月21日提出之
    上訴書所敘述之上訴理由略以：按刑事審判旨在實現刑罰權
    之分配正義，故法院對於有罪被告之科刑，應符合罪刑相當
    之原則，使輕重得宜，罰當其罪，此所以刑法第57條明定科
    刑時，應審酌一切情狀，尤應注意該條所列10款事項，以為
    科刑輕重之標準，並賦予法院裁量權。而判決於科刑之理由
    ，如僅載稱審酌被告之品行、犯罪之動機、目的、手段、犯
    後態度等一切情狀，因如此記載，均僅為法律抽象之一般規
    定，並未說明各該事項之具體情形，其量刑是否妥適無從據
    以斷定，自有判決理由未備之違法（最高法院94年度台上字
    第2131號要旨）。查本件原審判決以被告竊佔罪量處6 月有
    期徒刑，固非無見，惟原判決顯有未審酌被告因本件犯罪所
    獲得之鉅大不法利益之違誤，蓋被告於警詢時即自承「海岸
    線…回填總數大約700 立方公尺（見於偵卷第26頁）」等語
    ，相當於每車可載14立方公尺之大卡車50輛，每輛以1 萬元
    計，被告至少可獲取50萬元之不法利益，又所謂「回填」則
    必先「挖取」相同數量之土方，如此一出一進，一出是原來
    之未污染之淨土，而一來即回填，以被告於93年間於桃園利
    用整地之機會「指使簡某人在現場負責計算台數並收取土尾
    單，若繳納現金，分平日、假日各由「彭」姓男子、華某之
    子收取，林某人則操作挖土機在現場將回填之廢棄物整平、
    壓實（桃園地檢93年度偵字第11256 號緩起訴處分）」等情
    觀之，本件被告所回填者，依經驗法則，顯非原來之淨土顯
    明，且造成「原有海岸地形」之改變，所犯情節非輕，所獲
    不法利益甚為可觀，且被告於審理時並無悔意，然原判決僅
    量處6 月徒刑，易科罰金僅18萬多元，不符合罪刑相當之原
    則，有輕縱之違誤等語。
四、查原判決已於理由內說明：上揭犯罪事實，業據被告蔡明華
    於原審調查時坦承不諱，並引用起訴書所列證人即金山分局
    巡官劉宗鑫、臺北縣政府城鄉發展局助理工程員林迪凱之證
    詞、財政部國有財產局臺灣北區辦事處97年8 月26日台財產
    北改字第0970020907號函、臺北縣淡水地政事務所複丈成果
    圖等件資為證據，及說明刑法第320 條第2 項之竊佔罪為即
    成犯，一有竊佔行為即屬成立，其後竊佔之繼續為違法狀況
    之繼續。核被告所為，係犯刑法第320 條第2 項、第1 項之
    竊佔罪。爰審酌被告為謀己之私利任意竊佔國有土地，蔑視
    他人財產權利，然犯後終能坦承犯行，態度尚可，而竊佔國
    有土地之犯罪動機、目的，係因其向地方主管機關聲請施作
    安全設施工程遭拒後，為求經營其所有鄰地之餐廳安全而為
    施作土牆佔用系爭土地，並無盜採砂石或丟棄廢棄土方等行
    為，且施作時明知土地為他人所有，及其品行、智識程度、
    竊佔之時間、犯罪所生之危害等一切情狀，認公訴人對被告
    求處不得易科罰金之刑度稍嫌過重，量處被告有期徒刑6 月
    ，併諭知易科罰金之折算標準等語。原審判決既已詳細記載
    認定被告犯罪之證據及理由，並已審酌關於刑法第57條科刑
    （包括被告犯罪後之態度尚稱良好，及犯罪所生危害等）之
    一切情狀，在適法範圍內行使裁量權，核無量刑違法或不當
    之情形。檢察官上訴意旨，僅空言泛稱被告犯罪後態度不佳
    ，犯罪情節非輕，原審僅量處被告有期徒刑6 月，量刑實屬
    過輕云云，尚不足以影響原審判決量刑刑度之本旨，且就原
    審判決認定事實、適用法律及量刑等事項，有何不當或違法
    之處，並未具體指摘，自非屬上訴第二審之具體理由，其上
    訴自不合法律上之程式，爰不經言詞辯論予以駁回。
五、據上論斷，應依刑事訴訟法第367 條前段、第372 條，判決
    如主文。
中    華    民    國    98    年    7     月    30    日
                  刑事第十四庭審判長法  官  陳志洋
                                    法  官  梁耀鑌
                                    法  官  謝靜恒
以上正本證明與原本無異。
不得上訴。
                                    書記官  陳珮茹
中    華    民    國    98    年    7     月    31    日


司法院資訊處製作；財團法人民間司法改革基金會備份。
